【裁判字號】    98,上訴,825
【裁判日期】    980819
【裁判案由】    違反稅捐稽徵法
【裁判全文】
臺灣高等法院高雄分院刑事判決         98年度上訴字第825號
上  訴  人
即  被  告  甲○○
上列上訴人因違反稅捐稽徵法案件，不服臺灣高雄地方法院98年
度訴字第77號中華民國98年4 月29日第一審判決（起訴案號：臺
灣高雄地方法院檢察署96年度偵字第35722 （原審判決誤載為25
722） 、35723 、35731 、35732 、35733 號），提起上訴，本
院判決如下：
    主  文
上訴駁回。
    事實及理由
一、本案經本院審理結果，認第一審判決認事用法及量刑均無不
    當，應予維持，均引用第一審判決書（如附件）記載之事實
    、證據及理由。
二、被告上訴意旨略以：被告坦承有起訴書及原審判決書所載之
    犯行，但本案應為免訴之判決。因為，稅捐稽徵法第47條第
    1 款將納稅義務人之公司應處徒刑之規定，轉嫁於公司負責
    人，是公司負責人依該條款而適用徒刑之處罰，乃屬代罰之
    性質，但公司逃漏稅捐之處罰，是規定在稅捐稽徵法第41條
    ，而公司若不具犯罪能力，公司又如何該當於稅捐稽徵法第
    41條之犯罪主體？故稅捐稽徵法第47條之規定，應是用來補
    充同法第41條犯罪主體為法人時之規定，因事實上以詐術或
    不正當方法逃漏稅捐之人，本來應即是法人之負責人，則公
    司法規定之公司負責人，自仍得於公司以不正當方法逃漏稅
    捐時，成立連續犯。被告前案因澤豪實業有限公司（以下稱
    澤豪公司）逃漏民國92年7 、8 月間之營業稅，而經本院以
    97年度上訴字第239 號判決確定，而營業稅又係每2 個月申
    報1 次，被告本案應與上開案件間，具有連續犯之裁判上一
    罪關係。被告另於88年間擔任韋林實業有限公司負責人期間
    ，因韋林實業有限公司逃漏營業稅之案件，經臺灣高雄地方
    法院檢察署檢察官偵查後，亦認係連續犯曾經判決確定，而
    經檢察官以該署97年度偵字第15944 號案件為不起訴處分。
    故本案曾經判決確定，而應為免訴之判決云云。
三、按公司為法人，公司負責人為自然人，二者在法律上並非同
    一人格主體。公司負責人為公司之代表，其為公司所為行為
    ，應由公司負責。故公司負責人為公司以不正當方法逃漏稅
    捐，因納稅義務人為公司，其所觸犯稅捐稽徵法第41條之罪
    之犯罪或受罰主體，仍為公司，而非公司負責人，僅因公司
    於事實上無從擔負自由刑之責任，基於刑事政策上之考慮，
    同法第47條第1 款將納稅義務人之公司應處徒刑之規定，轉
    嫁於公司負責人。是公司負責人依該條款而適用徒刑之處罰
    ，乃屬代罰之性質，並非因其本身之犯罪而負行為責任，自
    無與他人有犯意聯絡、行為分擔，而成立共同正犯之可能。
    又（修正前）刑法第55條所規定之牽連犯，必須同一人犯一
    罪而其方法或結果行為另犯他罪名，始克相當；亦即必須同
    一犯罪主體之二個以上犯罪行為間，具有目的與方法、或目
    的與結果之關係，始得從一重處斷。公司負責人為納稅義務
    人之公司以不正當方法逃漏稅捐，既非稅捐稽徵法第41條之
    犯罪或受罰主體，僅依同法第47條第一款之規定，代替公司
    受徒刑之處罰，自與其本身為犯罪主體所犯其他罪名間，不
    具牽連犯關係。且公司既不具有犯罪能力，自無所謂概括犯
    意之存在，故公司以不正當方法逃漏稅捐，當不可能成立連
    續犯，該公司負責人因而代罰，亦不應成立連續犯，公司逃
    漏稅捐多次，其負責人應成立多次罪刑，併合處罰（最高法
    院84年度台上字第5391號、86年度台上字第7521號、87年度
    台上字第1974號、89年度台上字第1642號、89年度台非字第
    268 號、92年度台上字第4025號判決意旨參照）。
四、經查，被告為澤豪公司登記負責人，雖曾因澤豪公司逃漏92
    年7 、8 月間之營業稅，而經本院於97年4 月30日以97年度
    上訴字第239 號案件判處罪刑確定，有臺灣高等法院被告前
    案紀錄表及該判決附卷可稽，惟營業稅為每二個月申報一次
    ，而本案逃漏營業稅之犯罪主體為澤豪公司，且本案係處罰
    該公司逃漏92年9 、10月及同年11、12月之營業稅行為，被
    告為澤豪公司負責人因而代罰，參諸上開說明，本案與前案
    並無成立連續犯之餘地，亦即本案非前案確定判決效力所及
    ，被告上開主張，尚非可採，且被告所提出之臺灣高雄地方
    法院檢察署97年度偵字第15994 號不起訴處分書之見解，本
    院原即不受其拘束，其又與上開本院見解不符，故亦無足採
    。原審因而認定澤豪公司逃漏92年9 、10月及同年11、12月
    之營業稅，而應成立2 罪，則被告係代罰，自亦應成立2 罪
    ，原審因而依稅捐稽徵法第41條、第47條第1 款規定論科，
    而分別量處被告有期徒刑各6 月，又因被告上開2 罪，均符
    合中華民國九十六年罪犯減刑條例規定，而分別依該條例第
    2 條1 項第3 款、7 條規定減刑為各3 月，又依95年7 月1
    日修正施行前刑法第51條第5 款規定，定應執行刑為有期徒
    刑5 月，再依修正前刑法第41條第1 項前段、刪除前罰金罰
    鍰提高標準條例第2 條規定，定其易科罰金之折算標準，本
    院認其認事用法，均無違誤，量刑亦屬妥適，則被告以上開
    情詞上訴指摘原審判決不當，並無理由，應予駁回。
五、原審判決無罪部分，因未上訴而確定，併此敘明。
據上論斷，應依刑事訴訟法第368 條、第373 條，判決如主文。
本案經檢察官林敏惠到庭執行職務。
中    華    民    國    98    年    8     月    19    日
                  刑事第七庭    審判長法  官  莊飛宗
                                      法  官  孫啟強
                                      法  官  邱明弘
以上正本證明與原本無異。
如不服本判決應於收受本判決後10日內向本院提出上訴書狀，其
未敘述上訴理由者，並得於提起上訴後10日內向本院補提理由書
狀（均須按他造當事人之人數附繕本）「切勿逕送上級法院」。
中    華    民    國    98    年    8     月    19    日
                                      書記官  曾允志
附錄本案論罪科刑法條全文：
稅捐稽徵法第41條：
納稅義務人以詐術或其他不正當方法逃漏稅捐者，處5 年以下有
期徒刑、拘役或科或併科新臺幣6 萬元以下罰金。
稅捐稽徵法第47條：
本法關於納稅義務人、扣繳義務人及代徵人應處徒刑之規定，於
左列之人適用之：
一  公司法規定之公司負責人。
二  民法或其他法律規定對外代表法人之董事或理事。
三  商業登記法規定之商業負責人。
四  其他非法人團體之代表人或管理人。
附件：


司法院資訊處製作；財團法人民間司法改革基金會備份。
